【裁判字號】    99,財管,38
【裁判日期】    991021
【裁判案由】    指定遺產管理人
【裁判全文】
臺灣雲林地方法院民事裁定              99年度財管字第38號
聲  請  人  臺灣土地銀行股份有限公司
法定代理人  丙○○
代  理  人  乙○○
關  係  人  曾智群律師
上列聲請人聲請為被繼承人甲○○指定遺產管理人事件，本院裁
定如下：
    主  文
選任曾智群律師為被繼承人甲○○（男、民國○○年○○月○○日生、
國民身分證統一編號：Ｚ000000000號、生前最後住所：住雲林縣
東勢鄉○○村○ 鄰○○路32號、於民國98年11月19日死亡）之遺
產管理人。
准對被繼承人甲○○之繼承人為承認繼承之公示催告。
被繼承人甲○○之繼承人，應自前項公示催告最後登載新聞紙之
日起6 個月內承認繼承，上述期限屆滿，無繼承人承認繼承時，
被繼承人甲○○之遺產，於清償債權，並交付遺贈物後，如有剩
餘即歸屬國庫。
聲請程序費用由被繼承人甲○○之遺產負擔。
    理  由
一、按繼承開始時，繼承人之有無不明，而無親屬會議或親屬會
    議未於1 個月內選定遺產管理人者，利害關係人或檢察官得
    聲請法院選任遺產管理人，並由法院依公示催告程序，定6
    個月以上之期限，公告繼承人，命其於期限內承認繼承；又
    被繼承人之所有繼承人均拋棄其繼承權者，亦準用關於無人
    承認繼承之規定，民法第1177條、第1178條第2 項、第1176
    條第6 項分別定有明文。
二、本件聲請意旨略以：被繼承人甲○○（男、民國○○年○○月○○
    日生、國民身分證統一編號：Ｚ000000000號、生前最後住所
    ：住雲林縣東勢鄉○○村○ 鄰○○路32號）與聲請人成立借
    貸契約，嗣於98年11月19日死亡，其繼承人均已於期間內聲
    明拋棄繼承，而其親屬會議亦未於1 個月內選定遺產管理人
    ，致聲請人對其遺產無法行使權利。茲提出其戶籍謄本、繼
    承系統表、債權憑證及雲院恭家司悅決99司繼字第53號函影
    本等件為證，請求指定曾智群律師為遺產管理人，以維權益
    等語。
三、本件聲請人主張之上開事實，業據其提出繼承系統表、戶籍
    謄本、債權憑證及本院99年08月27日雲院恭家司悅決99司繼
    字第53號函影本等件為證，從而，聲請人以債權人之利害關
    係人身分聲請指定被繼承人甲○○之遺產管理人，核與首揭
    規定尚無不合。
四、本院審酌本件被繼承人甲○○之繼承人既均已拋棄繼承，而
    拋棄繼承既為民法所規定繼承人之權利，一經行使後，就其
    與被繼承人間之財產關係即行斷絕。法定繼承人既已拋棄繼
    承，應無再擔任遺產管理人之主觀意願，難免因其無意管理
    而影響管理事務之進行，與遺產管理之本意即不相符。況法
    定繼承人一般客觀上多缺乏遺產管理之專業知識及管理能力
    ，難認屬適當之遺產管理人之人選。再者，經聲請人陳報曾
    智群律師表示同意出任本件被繼承人甲○○之遺產管理人，
    此有同意書一紙附卷可稽。曾律師為執業律師，非但具有專
    業知識及能力，且與被繼承人所遺遺產間無利害關係，若由
    其擔任本事件之遺產管理人，定能秉持其專業倫理擔當此具
    公益性質之職務，並順利達成管理、保存及清算遺產之任務
    。執此，本院認為由其擔任被繼承人之遺產管理人，應屬妥
    適，爰裁定如主文第1 項所示，並依法為承認繼承之公示催
    告。末按，民法第1185條規定：第1178條所定之期限屆滿，
    無繼承人承認繼承時，其遺產於清償債權，並交付遺贈物後
    ，如有賸餘，歸屬國庫，附此敘明。
五、依非訟事件法第21條第1 項前段、民法第1150條前段，裁定
    如主文。
中    華    民    國    99    年    10    月    21    日
                    家事法庭  法  官    潘雅惠
以上正本係照原本作成。
如對本裁定抗告須於裁定送達後10日內向本院提出抗告狀，並應
繳納抗告費新臺幣1,000 元。
中    華    民    國    99    年    10    月    21    日
                              書記官    陳美華

司法院資訊處製作；財團法人民間司法改革基金會備份。
